【裁判字號】    91,簡,474
【裁判日期】    920530
【裁判案由】    地價稅
【裁判全文】
高雄高等行政法院簡易判決                          九十一年度簡字第四七四號
    原      告  甲○○
    被      告  台南縣稅捐稽徵處
    代  表  人  乙○○  處長
    訴訟代理人  丁○○
                丙○○
右當事人間因地價稅事件，原告不服台南縣政府中華民國九十一年十二月六日府行法
字第０九一０一五九五六六號訴願決定，提起行政訴訟。本院判決如左：
    主  文
原告之訴駁回。
訴訟費用由被告負擔。
    事實及理由
一、緣原告所有坐落台南縣永康市○○段九九六地號土地，民國（下同）八十一年至
    八十五年度之地價稅，均未於原訂繳納期間內繳納，被告所屬新化分處乃於八十
    六年四月二十六日送達繳款書，將各該年度原繳納期間均展延至八十六年五月一
    日至五月三十日。惟原告仍未如期於展延期間內繳納，被告所屬新化分處遂於九
    十一年二月二十六日移送法務部行政執行署台南執行處強制執行，並於九十一年
    五月二十一日執行徵起。嗣原告以八十一年至八十五年度地價稅已逾五年徵收期
    間，並檢具八十一年至八十四年度及八十六年度原開徵地價稅款繳款書影本，依
    稅捐稽徵法第二十三條第一項規定，申請退還已執行之稅款，經被告所屬新化分
    處於九十一年七月二十四日以縣稅新分二字第０九一００八九七四四號函，核准
    退還八十一年至八十四年度地價稅款，至八十五年度部分，仍請原告檢具原開徵
    期間前已送達之繳款書辦理。原告不服，提起訴願，經遭駁回，遂提起本件行政
    訴訟。
二、本件原告起訴主張：依稅捐稽徵法第二十三條之規定，被告對原告八十五年度地
    價稅之五年徵收期間，應自八十五年十二月十六日被告稅捐請求權可行使時起算
    ，被告主張延至八十六年五月三十一日起算，係屬不合法的行政裁量，又稅捐稽
    徵法第十八條第四項並未規定，稅單送達後始發生開徵之效力，被告任意展延稅
    捐時效起算日期，已構成偽造文書，再者，訴願審議委員楊丕明及黃俊杰之不同
    意見，亦足以證明被告違法濫權，爰訴請撤銷訴願決定及原處分，並退還原告八
    十五年度地價稅本稅一、九二二元及滯納金二八八元，合計二、二一０元等語。
    被告則以：稅捐之「徵收期間」乃稅捐稽徵機關得請求納稅義務人履行繳稅義務
    之行政期間，與民法規定請求權之消滅時效並不完全相同，其係以納稅義務人已
    負繳稅義務為前提，八十五年度地價稅原繳納期間為八十五年十一月十六日至同
    年十二月十五日，被告既無法證明八十五年度原繳款通知書，業已於八十五年十
    一月十六日前合法送達，原告自尚未負繳納之義務，被告更無法執行該筆稅款，
    徵收期間自無法起算，且原告既未於當年度原繳納期限內繳納，而經被告另訂繳
    納期限發單課徵，則本件地價稅之核課，依行政程序法第一百十條第一項規定，
    應自補發繳款書合法送達原告時始生效力，故本件應至九十一年五月三十日屆滿
    ，而原告欠繳稅款既於九十一年五月二十一日經行政執行署台南執行處執行徵起
    ，自無逾五年徵收期間等語，資為抗辯。
三、經查，原告主張之事實，固據其補發繳款書等影本為證，然本件原告請求退還八
    十五年度之地價稅，業經被告所屬新化分處於九十二年四月三十日以南縣新分二
    字第０九二００七五三三四號函通知原告辦理退稅，並於九十二年五月九日以南
    縣稅新分二字第０九二００一三七四八號函，檢送票號ＲＡ0000000號，
    面額九二四元之支票乙紙予原告，而原告八十五年度地價稅應退稅款，包含本稅
    一、九二二元、滯納金二八八元、退稅利息三九元，合計二、二四九元，因原告
    九十年度地價稅款尚未繳納，其本稅一、一三六元及滯納金一八九元，合計一、
    三二五元，經依稅捐稽徵法第二十九條規定辦理退稅抵繳後，實際應退稅款為九
    二四元等情，有上開各該函影本附卷足稽。且原告已回覆被告表明其已收受上開
    各該函，亦有原告九十二年五月十四日函影本在卷為憑。則本件被告既已依原告
    起訴之請求退還稅款，並以支票支付該退稅款，是原告訴請撤銷訴願決定及原處
    分，並退還系爭地價稅，已因情事變更，而無訴之利益，即欠缺權利保護必要，
    自應依行政訴訟法第二百三十六條準用第一百零七條第三項規定，不經言詞辯論
    ，逕以判決駁回之。本件並酌量實際情形，命被告負擔全部訴訟費用。
四、據上論結，本件原告之訴為無理由，依行政訴訟法第二百三十六條、第一百零七
    條第三項、第一百零四條、民事訴訟法第八十一條第二款，判決如主文。
中      華      民      國    九十二    年      五      月      三十    日
                              高雄高等行政法院第一庭
                                          法      官  李協明
右為正本係照原本作成。
如不服本判決，應於送達後二十日內，向本院提出上訴狀並表明上訴理由，如於本判
決宣示後送達前提起上訴者，應於判決送達後二十日內補提上訴理由書（須按他造當
事人人數附繕本）。
提起上訴應預繳送達用雙掛號郵票七份（每份三十四元）。
中      華      民      國    九十二    年      五      月      三十    日
                                          法院書記官  蔡玫芳
附註：
行政訴訟法第二百三十五條（第一項、第二項）：
對於適用簡易程序之裁判提起上訴或抗告，須經最高行政法院之許可。
前項許可，以訴訟事件所涉及之法律見解具有原則性者為限。


司法院資訊處製作；財團法人民間司法改革基金會備份。
